【裁判字號】    95,易,2172
【裁判日期】    951031
【裁判案由】    詐欺
【裁判全文】
臺灣臺北地方法院刑事判決              95年度易字第2172號
    公  訴  人  臺灣臺北地方法院檢察署檢察官
    被      告  甲○○
上列被告因詐欺案件，經檢察官提起公訴（95年度偵字第8112號
、第19409號），被告於準備程序期日就被訴事實為有罪之陳述
，經本院告知簡式審判程序意旨，並聽取公訴人及被告意見後，
經本院合議庭裁定由受命法官獨任進行簡式審判程序，判決如下
：
    主  文
甲○○幫助連續意圖為自己不法之所有，以詐術使人將本人之物
交付，處有期徒刑月，如易科罰金，以銀元佰元即新臺幣玖
佰元折算壹日。
    事實及理由
一、本件係經被告於準備程序期日為有罪之陳述，而經本院合議
    庭裁定由受命法官獨任以簡式審判程序加以審理，則依據刑
    事訴訟法第二百七十三條之二、同法第一百五十九條第二項
    之規定，不適用傳聞法則有關限制證據能力之相關規定；並
    依同法第三百十條之二準用同法第四百五十四條之規定，製
    作略式判決書，依法僅需記載犯罪事實、證據名稱及應適用
    之法條，並得以簡略方式為之，如認定之犯罪事實、證據及
    應適用之法條，與檢察官聲請簡易判決處刑書或起訴書之記
    載相同者，得引用之，合先敘明。
二、本件犯罪事實、證據及應適用之法條，除均引用檢察官起訴
    書記載相同之部分（如附件）外，犯罪事實第六至八行增補
    為：「‧‧‧，而該持有甲○○帳戶存摺、提款卡及密碼，
    姓名、年籍均不詳之人即基於意圖為自己不法所有之概括犯
    意，連續於九十四年三月二十三日至同月二十四日間，佯以
    網路賣家身分通知彭梓浩、賴佳良、魏國智拍得如附表所示
    之網路商品促其匯款，使彭梓浩、賴佳良、魏國智陷於錯誤
    ，信以為真，而於同月二十四日分別依指示，將如附表所示
    之匯款金額匯至上開甲○○之帳戶，惟其等因遲遲未接獲所
    購買之物‧‧‧」及將起訴書附表更正如判決書附表所示（
    其中編號一之匯款日期、金額更改為「九十四年三月二十四
    日」、「一萬三千五百五十元」）。
三、按行為後法律有變更者，適用最有利於行為人之法律，刑法
    第二條第一項定有明文。本件被告行為後，刑法總則編於九
    十四年二月二日大幅修正公布後，並於九十五年七月一日正
    式施行，而刑法第二條第一項固修正為「行為後法律有變更
    者，適用行為時之法律，但行為後之法律有利於行為人者，
    適用最有利於行為人之法律」，此乃為與刑法第一條罪刑法
    定主義相互契合，而貫徹法律禁止溯及既往原則，係規範行
    為後法律變更所生新舊法律比較適用之準據法，故刑法第二
    條第一項雖經修正，但因屬適用法律之準據法，本身即無所
    謂比較新舊法之問題，應逕適用裁判時之修正施行後刑法第
    二條之規定以決定適用之刑罰法律。又本次刑法修正之比較
    新舊法，應就罪刑有關之共犯、未遂犯、想像競合犯、牽連
    犯、連續犯、結合犯，以及累犯加重、自首減輕暨其他法定
    加減原因（如身分加減）與加減例等一切情形，綜其全部罪
    刑之結果而為比較（最高法院九十五年五月二十三日九十五
    年度第八次刑庭會議決議意旨可資參照）。而按刑法第三百
    三十九條第一項詐欺取財罪，法定刑得科或併科銀元一千元
    以下罰金，根據修正後刑法施行法增訂第一條之一：「中華
    民國九十四年一月七日刑法修正施行後，刑法分則編所定罰
    金之貨幣單位為新臺幣。九十四年一月七日刑法修正時，刑
    法分則編未修正之條文定有罰金者，自九十四年一月七日刑
    法修正施行後，就其所定數額提高為三十倍。但七十二年六
    月二十六日至九十四年一月七日新增或修正之條文，就其所
    定數額提高為三倍」（按新增訂刑法施行法第一條之一規定
    ，僅係替代罰金罰鍰提高標準條例部分條文，與罰金罰鍰提
    高標準條例罰金額度相同，只是貨幣單位由銀元改成新臺幣
    ，並不發生有利、不利之問題，亦非法律變更刑度之條文，
    並無比較新舊法之問題，應逕予適用，附此說明。）及刑法
    第三十三條第五款修正為：「罰金：新臺幣一千元以上，以
    百元計算之」等規定，修正後刑法第三百三十九條第一項詐
    欺取財罪，所得科處之罰金刑最高為新臺幣三萬元、最低為
    新臺幣一千元，然而，依被告行為時之刑罰法律，即罰金罰
    鍰提高標準條例第一條前段規定之提高倍數十倍及刑法第三
    十三條第五款規定之罰金最低額一元予以計算，該罪之罰金
    刑最高為銀元一萬元，最低額為銀元十元，若換算為新臺幣
    ，最高額雖與新法同為新臺幣三萬元，然最低額僅為新臺幣
    三十元。因此，比較上述修正前、後之刑罰法律，自以被告
    行為時關於科處罰金刑之法律較有利於被告。又被告於犯罪
    時之刑法第三十條第一項、第二項分別規定：「幫助他人犯
    罪者，為從犯。雖他人不知幫助之情者，亦同」、「從犯之
    處罰，得按正犯之刑減輕之」，九十五年七月一日修正公布
    施行之刑法第三十條第一項、第二項則規定：「幫助他人實
    行犯罪行為者，為幫助犯。雖他人不知幫助之情者，亦同。
    」、「幫助犯之處罰，得按正犯之刑減輕之」，茲比較修正
    前後幫助犯之規定，修正前刑法並無不利被告之情形，依九
    十五年七月一日施行之刑法第二條第一項前段，適用行為時
    即修正前刑法第三十條之規定。再者，被告於犯罪時之刑法
    第四十一條第一項前段係規定：「犯最重本刑為五年以下有
    期徒刑以下之刑之罪，而受六個月以下有期徒刑或拘役之宣
    告，因身體、教育、職業、家庭之關係或其他正當事由，執
    行顯有困難者，得以一元以上三元以下折算一日，易科罰金
    」，又被告行為時之易科罰金折算標準，修正前罰金罰鍰提
    高標準條例第二條（現已刪除）規定，就其原定數額提高為
    一百倍折算一日，故本件被告行為時之易科罰金折算標準，
    應以銀元三百元折算一日，經折算為新臺幣後，應以新臺幣
    九百元折算為一日。惟九十五年七月一日修正公布施行之刑
    法第四十一條第一項前段則規定：「犯最重本刑為五年以下
    有期徒刑以下之刑之罪，而受六個月以下有期徒刑或拘役之
    宣告者，得以新臺幣一千元、二千元或三千元折算一日，易
    科罰金」，均較原新臺幣九百元折算一日為高。故比較修正
    前、後之易科罰金之折算標準，自以九十五年七月一日修正
    公布施行前之規定，較有利於被告，應依刑法第二條第一項
    前段，適用修正前刑法第四十一條第一項前段規定，定其折
    算標準。至於刑法第五十六條連續犯之規定，業於九十四年
    一月七日修正刪除，並於九十五年七月一日施行。故於新法
    修正施行後，數犯罪行為須分論併罰，此刪除雖非犯罪構成
    要件之變更，但顯已影響行為人刑罰之法律效果，自屬法律
    有變更，依新法第二條第一項規定，比較新、舊法結果，自
    以依據修正前刑法第五十六條規定論以連續犯對行為人較有
    利，惟此於本案係攸關被告幫助之正犯詐欺犯行，故適用修
    正前之刑法第五十六條規定，對被告亦無不利之情形，附此
    敘明。綜合上述各條文修正前、後之比較，揆諸前揭最高法
    院決議及修正後刑法第二條第一項前段規定，以九十五年七
    月一日修正公布施行前之相關刑法及罰金罰鍰提高標準條例
    規定，對於被告較為有利，自應適用修正前之規定予以論處
    。
四、按連續幫助與幫助連續為不同之犯罪態樣，如基於概括犯意
    ，多次幫助他人犯罪，為「連續幫助」，該幫助者有多次犯
    罪行為；如以一幫助行為，幫助他人連續犯罪，則為「幫助
    連續」，就幫助犯而言，僅有一次犯罪行為（最高法院八十
    七年度臺上字第號裁判意旨參照）。核被告所為，係犯刑法
    第三十條第一項、第三百三十九條第一項之幫助詐欺罪。其
    係基於幫助他人為詐欺犯行之故意，而為構成要件以外之提
    供帳戶等行為，為幫助犯，依修正前刑法第三十條第二項規
    定，按正犯之刑減輕之。而持有被告帳戶，姓名、年籍均不
    詳之人所為之多次詐欺犯行，時間緊接、所犯係犯罪構成要
    件相同之罪名，顯係基於概括之犯意反覆為之，核屬修正前
    刑法第五十六條之連續犯，是以，被告自應論以幫助連續詐
    欺取財罪。爰審酌被告甲○○並無前科，此有臺灣高等法院
    被告前案紀錄表一份附卷可稽，其素行非佳，又其犯罪之動
    機、目的係因經濟拮据無力養子，竟將自己帳戶以新臺幣（
    下同）三千元價格，出賣他人作非法使用，對於社會交易安
    全產生負面影響，且增加政府查緝此類犯罪之困難，並因而
    導致被害人彭梓浩、賴佳良、魏國智等人蒙受財產上之損失
    ，犯罪所生之危害程度非輕，惟斟酌其生活狀況、智識程度
    及其於本院審理時坦認犯行、深具悔意，犯罪後之態度尚佳
    等一切情狀，量處如主文所示之刑，併諭知如易科罰金之折
    算標準，以示懲戒。
五、依刑事訴訟法第二百七十三條之一第一項、第三百十條之二
    、第四百五十四條第一項、第二項，刑法第二條第一項前段
    ，修正前刑法第三十條第一項、第二項、第五十六條、第三
    百三十九條第一項、第四十一條第一項前段，罰金罰鍰提高
    標準條例第一條前段、修正前罰金罰鍰提高標準條例第二條
    ，現行法規所定貨幣單位折算新臺幣條例第二條，判決處如
    主文。
六、如不服本件判決，得自收受送達之日起十日內，向本院提起
    上訴。
本案經檢察官董怡臻到庭執行職務。
中    華    民    國    95    年    10    月    31    日
                      刑事第十六庭 法  官   徐千惠
上正本證明與原本無異。
如不服本判決，應於判決送達後10日內向本院提出上訴狀（應抄
附繕本）。告訴人或被害人如對於本判決不服者，應具備理由請
求檢察官上訴，其上訴期間之計算係以檢察官收受判決正本之日
期為準。
                                   書記官   蕭承信
中    華    民    國    95    年    10    月    31    日
附錄論罪科刑法條：
中華民國刑法第339條
（普通詐欺罪）
意圖為自己或第三人不法之所有，以詐術使人將本人或第三人之
物交付者，處5年以下有期徒刑、拘役或科或併科1千元以下罰金
。
以前項方法得財產上不法之利益或使第三人得之者，亦同。
前二項之未遂犯罰之。
附表：
┌──┬─────┬──────┬──────────┬─────────┐
│編號│  被害人  │  匯款日期  │  上網購買之物      │   匯款金額       │
│    │          │ （民國）   │                    │  （新臺幣）      │
├──┼─────┼──────┼──────────┼─────────┤
│ 1  │  彭梓浩  │94年3月24日 │影音遙控電腦1部     │    13,550元      │
├──┼─────┼──────┼──────────┼─────────┤
│ 2  │  賴佳良  │94年3月24日 │電池                │     2,800元      │
├──┼─────┼──────┼──────────┼─────────┤
│ 3  │  魏國智  │94年3月24日 │行動電話1具         │     6,620元      │
└──┴─────┴──────┴──────────┴─────────┘
附件： （95年度偵字第8112、19409號）


司法院資訊處製作；財團法人民間司法改革基金會備份。
